【裁判字號】    91,自,46
【裁判日期】    920701
【裁判案由】    誣告等
【裁判全文】
臺灣嘉義地方法院刑事判決                            九十一年度自字第四六號
    自  訴  人  甲○○
    被      告  乙○○
右列被告因誣告等案件，經自訴人提起自訴，本院判決如左：
    主  文
乙○○被訴誣告部分免訴，被訴詐欺部分無罪。
    事  實
一、免訴部分：
（一）自訴意旨略以：被告於民國七十二年間受案外已故之沈進約之委託辦理抵押權
      設定登記時，偽造沈進約署押並盜用印章涉嫌偽造文書被訴，明顯之偽造竟被
      枉縱予無罪確定。經沈某召開記者會，自訴人即出書為沈陳訴於監察院，檢舉
      枉法裁判。被告明知自己犯有偽造文書罪，只是僥倖被判無罪，而自訴人等檢
      舉枉法本係正當行為。竟意圖使自訴人受刑事處分，於七十三年十一月間，向
      臺灣雲林地方法院檢察署檢察官告訴指：自己並無偽造文書事實，自訴人等於
      記者招待會散布被告偽造文書被法院枉法判予無罪之不實消息，顯有毀損伊名
      譽請求法辦。結果判予自訴人妨害名譽及侮辱法院罪處刑六月確定受冤，因認
      被告乙○○涉犯刑法第一百六十九條第一項之誣告罪嫌。
（二）按案件曾經判決確定者，應諭知免訴之判決，刑事訴訟法第三百零二條第一款
      定有明文。又訴訟上所謂一事不再理之原則，關於實質上一罪或裁判上一罪，
      亦均有其適用，最高法院六十年臺非字第七七號著有判例。
（三）查本件自訴人前以同上自訴意旨向臺灣林地方法院對被告乙○○提起自訴，業
      經臺灣雲林地方法院於七十九年六月二十九日以七十八年度自字第二四號刑事
      判決諭知被告無罪，並經臺灣高等法院臺南分院於八十年五月十四以七十九年
      度上訴字第一四九六號刑事判決駁回自訴人上訴，復經最高法院於八十年八月
      十五日以八十年度台上字第三六０八號刑事判決駁回自訴人上訴確定，有各該
      判決書及臺灣高等法院被告全國前案紀錄表在卷可稽，揆諸前揭說明，爰諭知
      免訴之判決。
二、無罪部分：
（一）自訴意旨略以：被告乙○○藉誣告自訴人等妨害名譽得逞，企圖敲詐不法利益
      ，遂於七十五年十月八日向臺灣雲林地方法院提起損害賠償之訴（七十五年訴
      字第一００一號），案經三審發回更審七次，終由臺灣高等法院臺中分院判予
      自訴人等應連帶賠償被告新臺幣二十萬元並應登報確定（八十六年度上更七字
      第六一號、最高法院八十八年度台上字第二三八五號，迨至九十一年六月始以
      法院不正確之判決向鈞院民事執行處，請求強制執行，將自訴人之建物予以查
      封，因認被告涉犯刑法第三百三十九條第一項、第三項之詐欺罪嫌。
（二）按犯罪事實應依證據認定之，無證據不得推定其犯罪事實。又不能證明被告犯
      罪者，應諭知無罪之判決，刑事訴訟法第一百五十四條、第三百零一條第一項
      分別定有明文。次按刑法第三百三十九條第一項詐欺罪之成立，以意圖為自己
      或第三人不法所有，以詐術使人將本人或第三人之物交付為要件。所謂以詐術
      使人交付，必須被詐欺人因其詐術而陷於錯誤，若其所用方法，不能認為詐術
      ，亦不致使人陷於錯誤，即不構成該罪，最高法院二十九年上字第三一○五號
      、四十年台上字第八六號、四十六年台上字第二六○號分別著有判例可資參照
      。
（三）經查，自訴人妨害被告名譽犯行，業據臺灣高等法院臺南分院於七十五年二月
      二十六日以七十四年度上易字第一五八八號刑事判決判處有期徒刑六月，並諭
      知易科罰金之折算標準確定，而於該案件審理時，自訴人亦以被告偽造文書屬
      實，判決無罪不當，並無妨害被告之名譽之故意資為抗辯，經臺灣高等法院臺
      南分院審理之結果認自訴人指摘被告偽造文書無據，所辯不足採信，並於判決
      理由中詳實記載。被告於上開刑事判決確定後，據以對自訴人提起損害賠償之
      訴，復經臺灣高等法院臺中分院八十六年度上更七字第六一號民事判決、最高
      法院八十八年度台上字第二三八五號民事判決判決自訴人應給付被告二十萬元
      並應登報一日確定，則被告執上開民事確定判決向本院聲請強制執行，為權利
      之正當行使，並非詐術之行使，與詐欺罪之構成要件不符，自不得以該罪相繩
      被告。此外，復查無其他積極證據足認被告有自訴人所指詐欺犯行，應為無罪
      之諭知。
據上論斷，應依刑事訴訟法第三百零一條第一項、第三百零二條第一款，判決如主文
。
中      華      民      國      九十二    年      七      月        一  日
                                  臺灣嘉義地方法院刑事第一庭
                                          法  官  劉  瓊  雯
右正本證明與原本無異。
如不服本判決，應於判決送達後十日內向本院提出上訴狀( 應附繕本 )。
中      華      民      國      九十二    年      七      月        一  日
                                          書記官  陳  冠  學


司法院資訊處製作；財團法人民間司法改革基金會備份。
